【裁判字號】    98,審易,567
【裁判日期】    980522
【裁判案由】    詐欺
【裁判全文】
臺灣士林地方法院刑事判決             98年度審易字第567號
公  訴  人  臺灣士林地方法院檢察署檢察官
被      告  甲○○
上列被告因詐欺案件，經檢察官提起公訴（九十八年度偵字第四
二六號、第九七四號、第二七七七號），及移送併案審理（臺灣
士林地方法院檢察署九十八年度偵字第四四四二號、第五七二九
號），被告為有罪之陳述，本院合議庭裁定改行簡式審判程序，
並判決如下：
    主  文
甲○○幫助犯詐欺取財罪，累犯，處有期徒刑陸月，如易科罰金
以新臺幣壹仟元折算壹日。
    事  實
一、甲○○曾於民國九十五年間因偽造文書案件，經本院判決處
    有期徒刑一年，上訴後，於九十六年五月三日撤回上訴確定
    ，送監執行，於九十六年十二月十一日縮刑期滿執行完畢，
    仍不知悔改，明知不詳姓名、年籍之成年人及其所屬詐欺集
    團係以收受他人之銀行或郵局存摺，供不法之使用，且雖預
    見提供存摺、提款卡及密碼等帳戶資料予不熟識之他人使用
    ，可能幫助不詳犯罪集團實施詐欺犯罪，竟仍基於縱他人以
    其金融帳戶實施詐欺亦不違其本意之幫助詐欺犯意，於九十
    七年十一月七日前數日，在不詳地點，將其所有第一商業銀
    行（下稱第一銀行）汐止分行帳號第00000000000000號帳戶
    、臺灣新光商業銀行（下稱新光銀行）內湖分行帳號第0000
    000000000000000 號帳戶、臺灣中小企業銀行南三重分行帳
    號第0000000000000000000 號帳戶、彰化商業銀行汐止分行
    帳號第00000000000000000 號帳戶及臺北內湖金龍郵局帳號
    第000 00000000000000號帳戶之存摺、提款卡及密碼等物交
    予該集團成員使用。適有丙○○等五人接獲電話詐稱：伊等
    電視、網路購物因相關人員操作錯誤，需至自動櫃員機匯款
    轉帳云云，致渠等陷於錯誤，依該集團成員指示於附表所示
    之時間匯款或轉帳附表所示之金額至附表所示甲○○之前揭
    各帳戶內。嗣因丙○○等人匯款後發覺有異，報警處理，始
    循線查悉上情。
二、案經臺北市政府警察局內湖分局及臺北縣政府警察局汐止分
    局報請臺灣士林地方法院檢察署檢察官偵查起訴暨移送併案
    審理。
    理  由
一、前揭犯罪事實，業據被告甲○○於本院準備程序及審理時供
    認不諱，核與被害人丙○○、蕭金昆及丁○○於警詢時指述
    及告訴人戊○○、乙○○於警詢時指訴情節相符，並經證人
    洪健峰於偵查中證述屬實，復有第一銀行汐止分行帳戶之開
    戶印鑑卡、未登摺帳項查詢清單影本、第一銀行汐止分行九
    十八年二月六日一汐止字第00013 號函附之交易明細表、臺
    北內湖金龍郵局帳戶之客戶基本資料、查詢未印摺交易詳情
    、開戶申請書影本、臺灣新光銀行內湖分行九十七年十一月
    八日新光銀內湖字第970132號函附之客戶基本資料、存款帳
    戶基本資料查詢、客戶異常資料查詢、存款帳戶存提交易明
    細查詢表、九十八年一月十七日新光銀內湖字第98008 號函
    附之開戶申請書影本、臺灣中小企業銀行南三重分行九十七
    年十一月二十六日97南重字第1539700173號函附之開戶基本
    資料、交易明細表及彰化商業銀行汐止分行帳戶開戶資料及
    交易明細表各一份、蕭金昆提供之自動櫃員機客戶交易明細
    表影本四紙、丁○○提供之自動櫃員機交易明細表、交通部
    公路總局臺北區監理所基隆監理站九十八年一月十九日北監
    基一字第0980000613號函附之汽車過戶申請登記書影本、中
    華郵政公司自動櫃員機交易明細表影本各一紙及板橋市農會
    自動櫃員機客戶交易明細表影本三紙在卷可稽，足徵被告自
    白與事實相符。本件事證明確，被告犯行堪以認定。
二、查金融存摺事關個人財產權益之保障，其專有性甚高，一般
    人均有妥為保管及防止他人任意使用之認識，且該等專有物
    品如落入不明人士手中，極易被利用為與財產有關之犯罪工
    具，此為吾人依一般生活認知所易於體察之常識。查被告已
    為成年之人，應可明確知悉存摺、提款卡及密碼等有關個人
    財產、身分之物品，倘淪落於不明人士手中，極易被利用為
    與財產有關之犯罪工具，而在能預見提供自己存摺、提款卡
    及密碼予不認識之人，可能遭人將之作為從事詐欺取財等犯
    罪行為工具之下，卻又將上開帳戶之存摺、提款卡及密碼，
    交付予詐騙集團成員使用，顯然對於該帳戶將作為不法使用
    有所認知，雖卷內事證並無積極證據證明被告知悉該收受帳
    戶之詐欺集團成員及所屬詐欺集團將如何犯罪，而無法推定
    被告與該詐欺集團成員有共同實施詐欺犯行之犯意聯絡，惟
    被告既對金融帳戶交付他人使用，可能遭持以從事詐欺財產
    犯罪有所認知，其有幫助他人犯詐欺取財罪之不確定犯罪故
    意甚明。
三、按刑法上之幫助犯，係對於犯罪與正犯有共同之認識，而以
    幫助之意思，對於正犯資以助力，而未參與實施犯罪之行為
    者而言。被告基於幫助之犯意，將其所有存摺、提款卡及密
    碼等物交付予他人詐欺取財，為幫助犯。核被告所為，係犯
    刑法第三十條第一項、第三百三十九條第一項之幫助詐欺取
    財罪。被告係以一次提供數帳戶之幫助行為，同時幫助詐欺
    集團詐得前揭被害人等之財物，係一行為而觸犯五個幫助詐
    欺取財既遂罪，為想像競合犯，應從一幫助詐欺取財罪處斷
    。被告幫助他人犯罪，應依刑法第三十條第二項之規定，按
    正犯之刑減輕其刑。又檢察官移送併案審理部分（臺灣士林
    地方法院檢察署九十八年度偵字第四四四二號、第五七二九
    號），雖未據檢察官提起公訴，惟與本件起訴被告幫助詐欺
    罪部分，核屬同一案件，為起訴效力所及，本院自應併予審
    究。又被告有事實欄所述犯罪科刑執行情形，有臺灣高等法
    院被告前案紀錄表附卷可參，其於有期徒刑執行完畢後，五
    年內故意再犯有期徒刑以上之本罪，應依刑法第四十七條第
    一項之規定論以累犯，並加重其刑，並先加後減。爰審酌被
    告犯罪動機及犯罪所生危害，與被告提供帳戶供他人詐財使
    用，使犯罪偵查困難，被害人追償無門，犯罪後供認犯行之
    態度等一切情狀，量處如主文所示之刑，並諭知易科罰金之
    折算標準。
四、被告所有第一銀行汐止分行帳戶（帳號：00000000000000號
    ）、新光銀行內湖分行帳戶（帳號：0000000000000000000
    號）、臺灣中小企業銀行南三重分行帳戶（帳號：00000000
    00000000000號）、彰化商業銀行汐止分行帳戶（帳號：000
    00000000000000號）及臺北內湖金龍郵局帳戶（帳號；0000
    0000000000000 號）之存摺、提款卡及密碼等物，雖係其所
    有供犯罪所用之物，但未經扣案，且迄今仍未取回，因非屬
    義務沒收之物，故不予宣告沒收。
據上論斷，應依刑事訴訟法第二百九十九條第一項前段、第二百
七十三條之一第一項，刑法第三百三十九條第一項、第三十條、
第四十七條第一項、第五十五條、第四十一條第一項前段，刑法
施行法第一條之一，判決如主文。
本案經檢察官王巧玲到庭執行職務。
中    華    民    國    98    年    5     月    22    日
                  刑事第一庭法  官  周明鴻
以上正本證明與原本無異。
如不服本判決應於收受判決後10日內向本院提出上訴書狀，並應
敘述具體理由；其未敘述上訴理由者，應於上訴期間屆滿後20日
內向本院補提理由書（均須按他造當事人之人數附繕本）「切勿
逕送上級法院」。
                            書記官  丁梅芬
中    華    民    國    98    年    5     月    22    日
附錄論罪科刑法條：
刑法第三百三十九條第一項
意圖為自己或第三人不法之所有，以詐術使人將本人或第三人之
物交付者，處5 年以下有期徒刑、拘役或科或併科1 千元以下罰
金。
附表：（貨幣單位：新臺幣）
   ┌──┬───┬────────┬──────────┬─────┬──┐
   │編號│被害人│匯款時間        │匯款金額            │被告帳戶  │方式│
   ├──┼───┼────────┼──────────┼─────┼──┤
   │    │丙○○│九十七年十一月七│九萬四千元、三千元、│第一銀行汐│匯款│
   │一  │      │日十九時三十九分│二千元、一千元      │止分行    │    │
   │    │      │許、十九時四十二│                    │          │    │
   │    │      │分許、十九時四十│                    │          │    │
   │    │      │五分許、十九時四│                    │          │    │
   │    │      │十六分許        │                    │          │    │
   ├──┼───┼────────┼──────────┼─────┼──┤
   │    │蕭金昆│九十七年十一月七│二萬九千九百八十三元│內湖金龍郵│轉帳│
   │二  │      │日二十時三十五分│、二萬九千九百八十三│局        │    │
   │    │      │許、二十時四十分│元、二萬九千九百八十│          │    │
   │    │      │許、二十時四十二│三元                │          │    │
   │    │      │分許            │                    │          │    │
   │    │      │                │                    │          │    │
   │    │      ├────────┼──────────┼─────┼──┤
   │    │      │九十七年十一月七│二萬九千九百八十三元│新光銀行內│轉帳│
   │    │      │日二十時四十六分│                    │湖分行    │    │
   │    │      │許              │                    │          │    │
   │    │      │                │                    │          │    │
   ├──┼───┼────────┼──────────┼─────┼──┤
   │    │丁○○│九十七年十一月七│二萬九千九百五十五元│新光銀行內│轉帳│
   │三  │      │日二十一時六分許│                    │湖分行    │    │
   │    │      │                │                    │          │    │
   │    │      │                │                    │          │    │
   ├──┼───┼────────┼──────────┼─────┼──┤
   │    │戊○○│九十七年十一月八│二萬九千九百八十九元│臺灣中小企│轉帳│
   │四  │      │日二十一時四十三│、二萬九千五百八十九│業銀行南三│    │
   │    │      │分許、九十七年十│元、二萬九千九百八十│重分行    │    │
   │    │      │一月九日零時二十│九元（轉帳交易失敗）│          │    │
   │    │      │九分許          │                    │          │    │
   │    │      │                │                    │          │    │
   ├──┼───┼────────┼──────────┼─────┼──┤
   │    │乙○○│九十七年十一月八│二萬三千七百十一元  │彰化商業銀│轉帳│
   │五  │      │日十六時三十一分│                    │行汐止分行│    │
   │    │      │許              │                    │          │    │
   └──┴───┴────────┴──────────┴─────┴──┘


司法院資訊處製作；財團法人民間司法改革基金會備份。
